【裁判字號】    99,司財管,127
【裁判日期】    990806
【裁判案由】    指定遺產管理人
【裁判全文】
臺灣高雄地方法院民事裁定           99年度司財管字第127號
聲  請  人  乙○○
上聲請人聲請對被繼承人甲○○指定遺產管理人事件，本院裁定
如下：
  主  文
選任乙○○（女，民國○○○年○月○日生，身分證統一編號：
Ｚ000000000號）為被繼承人甲○○（女，民國○○○
年○月○○○日生，民國九十九年六月二十七日死亡，身分證統
一編號：Ｚ000000000號）之遺產管理人。
准對被繼承人甲○○之繼承人為承認繼承之公示催告。
被繼承人甲○○之繼承人，應自前項公示催告最後登載新聞紙之
日起，柒個月內承認繼承，上述期限屆滿，無繼承人承認繼承時
，被繼承人甲○○之遺產，於清償債權，並交付遺贈物後，如有
剩餘即歸屬國庫。
程序費用新台幣壹仟元由被繼承人甲○○之遺產負擔。
  理  由
一、按繼承開始時，繼承人之有無不明者，由親屬會議於1 個月
    內選定遺產管理人，並將繼承開始及選定遺產管理人之事由
    ，向法院報明；無親屬會議或親屬會議未於前條所定期限內
    選定遺產管理人者，利害關係人或檢察官，得聲請法院選任
    遺產管理人，並由法院依前項規定為公示催告，民法第1177
    條、第1178條第2 項分別定有明文。
二、聲請意旨略以：緣被繼承人甲○○業於民國99年6 月27日死
    亡，而聲請人外祖母與被繼承人係姊妹，惟外祖母早逝，聲
    請人母親又患有重度精神障礙於安養院療養，聲請人自幼由
    被繼承人扶養長大。又被繼承人未婚，生前於高雄市左營區
    興隆淨寺出家為尼，並有親自簽名之委託書1 紙，係委託聲
    請人全權處理其身後事宜，聲請人與被繼承人甚為親密。另
    被繼承人早年領有高雄市政府低收入戶列冊生活補助，被繼
    承人常惦念深怕若某日遭逢變故，將無人照顧聲請人與母親
    ，遂將生活補助定存於被繼承人郵局帳戶內，至今本息已60
    萬餘元，除此並無其他財產。然被繼承人查無民法第1138條
    規定之法定繼承人，爰請求本院依民法第1178條規定指定聲
    請人為遺產管理人，並依法為承認繼承之公示催告程序。
三、經查：（一）聲請人前開之主張，業據其提出繼承系統表、
    戶籍謄本、除戶戶籍簿冊、身分證及身心障礙手冊影本、委
    託書、郵政定期儲金存單、財政部高雄市國稅局財產歸屬資
    料清單等件為證，堪信為真實。（二）查被繼承人甲○○生
    前無配偶子女，其第二順序、第三順序、第四順序之繼承人
    均已死亡等情，此有聲請人提出之戶籍謄本、除戶戶籍簿冊
    等件在卷可稽，堪信為真實；又被繼承人生前書立委託書，
    內容以「本人甲○○委託乙○○小姐，全權處理所有喪葬事
    宜，領取遺體及死亡證明書。」等語，亦有委託書1 紙影本
    附卷可憑，且經聲請人到庭陳述：「被繼承人是我姨婆，被
    繼承人年輕時就出家，我12歲時奶奶過世之後，都是被繼承
    人在照顧我，姨婆照顧我和我媽媽，因我媽媽是重度精神障
    礙，我與我媽媽和被繼承人都是住在高雄市○○區○○路19
    2 巷12號3 樓，後來被繼承人在我大學的時候將這棟房子過
    戶給我，因為被繼承人怕有萬一，被繼承人身故後之後事都
    是我在處理。所以被繼承人留下了只有委託書，沒有遺囑，
    太突然了，有在被繼承人生前幫她辦理拋棄繼承事宜，98年
    司繼字第1184號之被繼承人是石燕，但是結果是駁回，因為
    98年司繼字第1184號之被繼承人是她原生家庭之姐姐，被繼
    承人甲○○無任何繼承人。」等語（見本院99年7 月30日非
    訟事件筆錄），堪認聲請人屬利害關係人，而被繼承人之繼
    承人均早於被繼承人死亡，且其親屬會議亦未於繼承開始1
    個月內選定遺產管理人，揆諸首揭規定，聲請人向本院聲請
    選任被繼承人甲○○之遺產管理人，自屬有據。（三）又聲
    請人指定由其任本件遺產管理人，本院審酌聲請人為被繼承
    人甲○○之最近親屬，亦共同生活多年，其戶籍亦設於被繼
    承人甲○○生前之最後住所地，此有戶籍謄本1 件在卷可查
    ，其擔任本件遺產管理人應無不適，故本件聲請人之聲請，
    經核尚無不合，爰依法選任乙○○（女，民國72年1 月1 日
    生，身分證統一編號：Ｚ000000000號）為被繼承人甲○○之
    遺產管理人。
四、依非訟事件法第157條、第24條第1項，裁定如主文。
五、如對本裁定抗告，須於裁定送達後10日之不變期間內，向本
    院提出抗告狀，並繳納抗告費新臺幣1,000 元。
中    華    民    國    99    年    8     月    6     日
                  家事法庭  司法事務官

司法院資訊處製作；財團法人民間司法改革基金會備份。
